臺灣高雄地方法院刑事判決　　　　　　　　　　　　九十一年度易字第一五四○號
　　公　訴　人　臺灣高雄地方法院檢察署檢察官
　　被　　　告　甲○○
右列被告因偽造文書案件，經檢察官提起公訴（九十一年度偵字第二三七六號），本
院判決如左：
    主  文
甲○○無罪。
    理  由
一、公訴意旨係以︰被告甲○○於民國九十年四月三十日，與意圖非法入境臺灣非法
    工作之大陸地區女子乙○○（另由檢察官依職權處分不起訴在案），共同至大陸
    地區廣西省柳州市民政局辦理假結婚，俟取得結婚公證書後，甲○○即於返臺後
    ，基於使公務員於其職掌之公文書登載不實，並行使各該登載不實公文書之概括
    犯意，先於同年七月二十四日，持前揭結婚公證書向高雄市三民區第一戶政事務
    所（詳如後述）辦理結婚登記，使該戶政事務所辦理戶籍登記之公務員，將甲○○與大陸地區女子乙○○二人於九十年四月三十日結婚之不實事項，登載於其職
    務上所掌之戶籍登記簿公文書上，再於同年十月十五日，以探親為由，持向內政
    部警政署入出境管理局，申請准許大陸地區女子乙○○來臺，足生損害於戶籍資
    料管理及入出境管理之正確性。嗣於同年十一月三十日一時四十分許，乙○○由
    丁○○（另案由檢察官偵查終結，提起公訴，本院已於九十一年六月二十日以九
    十一年度訴字第一○五九號刑事判決在案，詳如後述）媒介，在高雄市○○區○○路一九七號固興飯店七二一號房間與丙○○從事性交易時，為警當場查獲，因
    認被告甲○○涉犯有刑法第二百十六條、第二百十四條之行使登載不實之公文罪
    嫌。
二、按犯罪事實應依證據認定之，無證據不得推定其犯罪事實，刑事訴訟法第一百五
    十四條定有明文。又按刑事訴訟法上所謂認定犯罪事實之證據，係指足以認定被
    告確有犯罪行為之積極證據而言，如未能發現相當證據或證據不足以證明，自不
    能以推測或擬制之方法，以為裁判基礎，最高法院二十九年上字第三一○五號及
    同院四十年臺上字第八十六號分別著有判例；又共同被告所為不利於己之供述，
    固得採為其他共同被告犯罪之證據，惟此項不利之陳述，必須顯無瑕疵可指，依
    刑事訴訟法第一百五十六條第二項之規定，仍應調查其他方面必要之證據，以察
    其是否與事實相符，始得採為其他共同被告犯罪事實之認定，自難專憑此項供述
    ，為其他共同被告犯罪事實之認定，迭經最高法院著有三十一年上字第二四二三
    號、四十六年臺上字第四一九號等判例在案；復按被害人所述被害情形如無瑕疵
    可指，而就其他方面調查又與事實相符，則其供述固可採為判決基礎；告訴人之
    告訴，係以使被告受刑事訴追為目的，是其陳述是否與事實相符，仍應調查其他
    證據以資審認（最高法院三十二年度上字第六五七號及五十二年度臺上字第一三
    ○○號判例要旨參照），無論直接證據或間接證據，其為訴訟上證明，須於通常
    一般人均不至於有所懷疑，而得確信其為真實之程度者，始得據之為有罪之認定
    ，倘其證明尚未達此一程度，而有合理性懷疑之存在時，即無從為有罪之認定，
    若不能證明被告犯罪者，應諭知無罪之判決，刑事訴訟法第三百零一條第一項定
    有明文，合先敘明。
三、公訴人認被告甲○○涉犯有刑法第二百十六條、第二百十四條之行使登載不實之
    公文書罪嫌，無非係以：「乙○○自九十年十月十五日來臺，迄同年十一月三十
    日止，已由不同之飯店服務生媒介與不特定之男客從事性交行為多次，每次向媒
    介之服務生取得之賣淫所得均不同，被查獲時是丁○○第一次媒介乙○○為性交
    易等情，業據乙○○於警詢中供承甚明，核與丁○○及證人丙○○於警詢中證述
    之情節大致相符，復有戶籍資料、大陸地區廣西省柳州市民政局結婚公證書及中
    華民國臺灣地區旅行證各一份附卷可稽。次查，乙○○來臺僅一個半月時間，人
    生地疏，又正值新婚燕爾之際，何以甘心多次與不特定之男客從事性交行為，實
    有悖常情。參以乙○○於警訊中供承被告係從事驗光師工作等情，衡情，苟被告
    與乙○○係真實之婚姻關係，乙○○焉有不知被告係以賣烤肉維生之理？是被告
    所辯，顯係避重就輕之詞，不足採信」為其論據。
四、惟訊據被告甲○○堅決否認有何偽造文書犯行，辯稱︰伊與乙○○係真結婚，先
    前曾在迦南眼鏡行擔任驗光師，後來在路邊擺攤賣烤肉，為赴大陸地區娶妻需要
    職業證明之故，向迦南眼鏡行請求出具證明；乙○○到臺灣後，因常要求拿錢寄
    回大陸地區，雙方因此吵架，乙○○就每天晚上利用伊自下午六時許起至翌日凌
    晨三時許止做生意時，離家跑出去；伊不清楚乙○○在外賣淫之事等語。經查︰
  (一)案外人乙○○確曾於九十年十一月三十日凌晨一時四十分許，在高雄市○○區○○路一九七號「固興大飯店」七樓七二一號房內，因意圖得利與人姦淫而違反社
    會秩序維護法案件，為警當場查獲等情，業據案外人乙○○於警詢中供承不諱，
    並經證人即在固興大飯店擔任服務生媒介姦淫之丁○○及男客丙○○分別於警詢
    中證述綦詳，復有高雄市政府警察局三民第一分局臨檢紀錄表、社會秩序維護法
    案件移送書、本院九十年度雄秩字第三三七號九十年十一月三十日裁定各乙份在
    卷可稽，證人丁○○並因此經本院於九十一年六月二十日以九十一年度訴字第一
    ○五九號刑事判決判處有期徒刑一年十月，緩刑五年，緩刑期內付保護管束，有
    該份刑事判決附卷足資佐憑，堪認為真實。
  (二)次查，被告甲○○與案外人乙○○乃於九十年四月三十日，依據「中華人民共和
    國婚姻法」之規定，在「中華人民共和國廣西壯族自治區」柳州地區行政公署，
    辦妥結婚登記，有案外人乙○○所持用之婚姻證件正反面、中華民國臺灣地區旅
    行證（均為影本）各乙紙在卷可攷；而被告甲○○於九十年七月二十四日，至高
    雄市楠梓區戶政事務所（起訴書誤繕為高雄市三民區第一戶政事務所）申請辦理
    結婚登記，此有高雄市楠梓區戶政事務所九十一年六月二十一日高市楠戶字第0
    000000000號函暨檢附戶籍謄本、結婚登記申請書、財團法人海峽交流
    基金會九十年六月四日（九○）南核字第○三三三○六號證明、「中華人民共和
    國廣西壯族自治區柳州市公證處」二○○一年四月三十日（二○○一）桂柳證字
    第一四四四號結婚公證書各乙件附卷足憑，是被告甲○○應於前揭時、地，依據
    「中華人民共和國婚姻法」之規定，與案外人乙○○辦妥結婚登記無訛。
  (三)第查，案外人乙○○自為警查獲以降，經警察詢問中咸供稱︰伊與被告甲○○係
    真結婚，於九十年十月十五日以探親名義來臺，由香港入境高雄小港機場，伊與
    被告甲○○住在一起，有夫妻之性關係，因為與被告甲○○吵架才跑出來，（見
    九十年十一月三十日清晨四時三十分調查筆錄）；伊與被告甲○○係於九十年四
    月三十日，在大陸地區廣西柳州市辦理結婚登記，來臺後與被告甲○○共同居住
    生活，被告甲○○不知道伊賣淫之事，有沒有叫依從事賣淫，伊與被告甲○○是
    真結婚，跟被告甲○○吵架，想找人發洩，所以才從事賣淫（見九十年十一月三
    十日下午三時三十分偵訊筆錄）等語。另案外人乙○○業於九十年十二月六日遣
    送出境，有臺灣高雄地方法院檢察署九十一年三月二十七日電話紀錄單乙張、內
    政部警政署入出境管理局九十一年七月一日境信昌字第0000000000號
    函檢附出入境紀錄、中華民國臺灣地區補出境申請書各乙份附卷供參，而高雄市
    政府警察局三民第一分局遲於九十一年一月二日，始以高市警三壹分刑字第○七
    三號函報請臺灣高雄地方法院檢察署檢察官偵查，故案外人乙○○除警詢中之供
    述外，先後於檢察官偵查及本院審理中均未到場為任何之供述。
  (四)證人即被告甲○○房屋租賃之房東戊○○於九十一年二月二十五日偵查中結證稱
    ︰「（被告甲○○）向我租高市楠梓區○○○路一九七號九樓之三之房子，有打
    契約」、「（甲○○娶乙○○後，乙○○有無與甲○○住在一起？）他們有助在
    一起，甲○○在賣烤肉，乙○○有時會跟他去賣烤肉，他們夫妻有時亦會吵架，
    打架時她就沒跟去賣」等語；又於九十一年七月四日本院審理中到庭結證稱︰「
    （你是否有將房屋出租給被告？）有，我將房間出租給被告夫婦二人居住，被告
    是從九十年四月份開始向我租房子的，他當時告訴我是單身，但有在大陸與一位
    大陸女子結婚，並希望等她大陸太太到臺灣幫他作生意，租房子時有到區公所簽
    立租賃契約，當時是因為小孩子長大了有空房間才出租的，乙○○是在去年十月
    份時就住進來了，甲○○老家是在鹽埕區，甲○○之前在楠梓夜市賣烤肉我們常
    去買，他有說要租房子，我因為小孩子長大在外唸書有空房間，所以就租給他」
    、「（被告太太叫何名字你知道？）叫乙○○，我都叫她阿英，原先乙○○有幫
    被告賣烤肉，因為烤肉生意繁忙，乙○○年紀小與被告年紀相差很大，比較愛玩
    ，就常跑出去玩並常與被告吵架，曾經看過乙○○拿自己的手機在與朋友聊天，
    不曾看她帶朋友回來」、「（妳之前是否有聽過乙○○與被告吵架是因為乙○○
    在外接客的關係？）沒有，他們二人吵架內容大都是乙○○要寄錢回大陸，被告
    怪她沒有幫忙賣烤肉才引起的，甲○○的父親我曾看過他，但沒有到家中來居住
    或作客」等語。是以，證人戊○○先後於偵審中咸以具結擔保其各該證述之真實
    性，並在負擔偽證罪之心理處罰狀態下，分別證述前揭情節甚為明確，而證人戊○○固為被告甲○○之房東，然本院委實查無其他積極證據足資否定證人戊○○
    證述之憑信性，故被告甲○○與案外人乙○○在渠等二人住處，應有共同居住婚
    姻生活之事實即明。
  (五)矧以，遍查本案警詢及偵查卷宗，被告甲○○均未曾閱覽案外人乙○○之供述筆
    錄，警察機關及檢察官亦未向被告甲○○提示或告以要旨有關案外人乙○○之供
    述筆錄，而被告甲○○於偵查中供稱︰「（乙○○）已被遣返回大陸了，我確實
    有與她結婚，是在大陸結婚的，有經海基會之認證，她是九十年十月十五日至臺
    與我居住的」、「我已給她家人二十多萬了，她來臺後還一直向我要錢，我們一
    起賣烤肉，有一天她碰到其同鄉，不知為何就發生此事了，我賣烤肉已七年了，
    我屋主可證明」等語；且被告甲○○於九十一年七月四日本院審理中供稱︰「我
    以前在眼鏡行任驗光師，後來在路邊攤賣烤肉，因為過去大陸娶妻須要職業證明
    ，所以向眼鏡行出具證明，我與乙○○是真結婚，乙○○到臺灣後常要求拿錢回
    大陸，雙方因此吵架，乙○○就跑出去了，吵架後乙○○還是有住在家中，只有
    晚上才跑出去，我當時因為晚上在作生意沒有特別注意到，也沒有去報案及登報
    ，乙○○住在大陸廣西融安縣，出嫁前在大陸務農，之前她在大陸並未有婚姻關
    係，我也沒有想到會出這樣的事情」、「（乙○○在為警查獲前住何處？何時到
    臺灣的？）她都與我住一齊，白天我回家時她都在家，我作生意從晚上六點至隔
    天凌晨三點或五點，都在各地夜市或住處樓下擺攤，乙○○是在去年中秋節過後
    來臺灣住了一個多月。乙○○曾告訴我在高雄市區曾遇到她的同鄉，我懷疑她是
    被同鄉的人所唆使」等語，互核被告甲○○偵審中先後供述之情節大致相符，亦
    與案外人乙○○於警詢中之供述內容相符；此外，尚有前揭內政部警政署入出境
    管理局函檢附之案外人乙○○之大陸地區人民進入臺灣地區旅行證申請書、大陸
    地區人民進入臺灣地區保證書、中華民國臺灣地區補出境申請書各乙份附卷足資
    佐證。
  (六)公訴人未為審酌證人戊○○於偵查中之證詞，僅憑案外人乙○○係於九十年十一
    月三十日凌晨一時四十分許，在高雄市○○區○○路一九七號「固興大飯店」七
    樓七二一號房內，因意圖得利與人姦淫而違反社會秩序維護法案件，為警當場查
    獲等情事，輔以「乙○○來臺僅一個半月時間，人生地疏，又正值新婚燕爾之際
    ，何以甘心多次與不特定之男客從事性交行為，實有悖常情」乙節，遽為被告甲○○不利事實之認定，容有誤會；復以，案外人乙○○於新婚燕爾之際，在外與
    男客從事性交易行為間，衡情亦無必然相悖之理，洵難謂案外人乙○○甫於新婚
  後，利用來臺期間出外進行性交易行為，即逕認案外人乙○○與被告甲○○間之
    婚姻關係乃自始虛偽不存在，實屬有違經驗及論理法則。
  (七)又公訴人另「參以乙○○於警詢中供承被告係從事驗光師工作等語，衡情，苟被
    告與乙○○係真實之婚姻關係，乙○○焉有不知被告係以賣烤肉維生之理」，遽
    認被告甲○○於偵查中之辯解係避重就輕之詞，不足採信，逕為被告甲○○不利
    事實之認定，而未予審酌證人戊○○於偵查中之證述情節，亦無積極之直接或間
    接證據以明之，尚有未合；況案外人乙○○於警詢中有關被告甲○○從事之工作
    內容乙節，未經辯證，亦屬有違正當法律程序之原則，尚難遽此即為被告甲○○
    不利事實之認定。
五、職是之故，本案遍查全部偵審卷證，並無任何適合於被告甲○○犯罪事實認定之
    證據，調查證據方法咸已窮盡，悉如前述，而被告甲○○被訴行使登載不實之公
    文書罪嫌，尚屬不能證明，而被告並無自證無罪之義務，是被告甲○○否認犯罪
    所持之辯解，縱無可取，仍不得因此資以為反證其犯罪之論據；且訴訟上證明之
    資料，須通常一般之人均不致於有所懷疑，而得確信其為真實之程度者，始得據
    為有罪之認定。刑事訴訟之被告依法並無自證無罪之義務，若控罪所憑之積極證
    據，在生活經驗上尚不足以排除其他有利被告之合理推斷，致不足以證明犯罪事
    實時，仍不能因被告否認犯罪之辯解不成立，資為被告不利認定，最高法院迭著
    有九十一年度臺上字第一五三六號、九十年度臺上字第七三一四號、第六五五五
    號、第六二二○號、第六二二一號、第四五一三號、第三八八五號、第一一二三
    號、九十年度臺非字第二四一號、八十八年度臺上字第二六○七號、八十七年度
    臺上字第三四七一號刑事判決在案足資參照。揆諸首揭條文及說明，被告甲○○
    被訴行使登載不實之公文書犯行既屬不能證明，自應為被告甲○○無罪判決之諭
    知。
據上論斷，應依刑事訴訟法第三百零一條第一項，判決如主文。
中      華      民      國    九十一    年      七      月     三十     日
                                  臺灣高雄地方法院刑事第二庭
                                      法  官    劉定安
右正本證明與原本無異。
如不服本判決，應於判決送達後十日內，向本院提出上訴狀。
                                      書記官    蔡莉娟
中      華      民      國    九十一    年      七    月     三十     日